【裁判字號】    97,家聲,74
【裁判日期】    970808
【裁判案由】    認可民事判決
【裁判全文】
臺灣彰化地方法院民事裁定    97年度家聲字第74號
聲  請  人  乙○○
相  對  人  甲○
                      (住
上列聲請人與相對人間請求認可民事判決事件，本院裁定如下：
    主    文
聲請駁回。
聲請程序費用新台幣1000元由聲請人負擔。
    理    由
一、本件聲請意旨略以：聲請人與相對人即其妻甲○（西元1982
    年11月19日出生）於紐西蘭基督城家事法庭判決離婚確定，
    經紐西蘭台北經濟文化辦事處驗證，中華民國外交部領事事
    務局台中辦事處覆驗，爰依法聲請認可該離婚裁判云云。
二、按民事訴訟法第402條規定：「外國法院之確定判決有所列
    各款情形之一者，不認其效力。一、依中華民國之法律，外
    國法院無管轄權者。二、敗訴之被告未應訴者。但開始訴訟
    之通知或命令已於相當時期在該國合法送達，或依中華民國
    法律上之協助送達者，不在此限。三、判決之內容或訴訟程
    序，有背中華民國之公共秩序或善良風俗者。四、無相互之
    承認者。」；次按外國法院之確定判決，除據為執行名義，
    請求本國法院強制執行者，依強制執行法第四十三條（即修
    正後第四之一條）規定，應經本國法院以判決宣示許可其執
    行外，各機關可依民事訴訟法第四百零二條規定為形式上之
    審查，據以決定是否承認外國法院確定判決之效力，惟有私
    權爭執時，利害關係人仍可循民事訴訟程序解決。
三、依前揭民事訴訟法第402條規定意旨，我國對外國判決採『
    自動承認制度』，即不特別進行承認外國判決之裁判程序，
    於該外國判決符合為承認國所規定之承認要件時，當然發生
    承認之效力，不符合承認要件時，當然不生承認之效力。又
    我國雖自動承認外國法院之判決，惟權利人為能獲權利實現
    時，必須另外經我國就該外國確定判決宣示許可執行後，始
    得執為執行名義，此觀諸強制執行法第四條之一第一項規定
    亦明。本件聲請人提出之離婚判決，自可由戶政主管機關，
    本於職權自行審酌之。若為確定終局判決且無民事訴訟法第
    402條各款之事由，揆諸首開說明，則該外國判決在我國，
    即自動發生承認之效力，且聲請人既非欲執為執行名義聲請
    強制執行，自無待於我國法院另為認可之裁判。又我國法律
    就外國法院之裁判，並無類似台灣地區與大陸地區人民關係
    條例第74條，就大陸地區作成之民事判決，必須聲請法院裁
    定認可之相關規定。本件聲請人之聲請本院認可紐西蘭基督
    城家事法庭離婚裁定書，於法無據，應予駁回。
四、依非訟事件法第21條，裁定如主文。
中    華    民    國    97    年    8    月      8    日
以上正本係照原本作成。
如對本裁定不服者，須於收受本裁定之翌日起10日內向本院提出
抗告狀。
中    華    民    國    97    年    8    月      8    日
                                書記官  謝玲英


司法院資訊處製作；財團法人民間司法改革基金會備份。
